【裁判字號】    95,家抗,46
【裁判日期】    951031
【裁判案由】    聲明繼承
【裁判全文】
臺灣臺北地方法院民事裁定              95年度家抗字第46號
抗  告  人  俞筱梅
代  理  人  乙○○
複代理人    賴浩敏律師
            黃三榮律師
            廖郁晴律師
上列當事人聲明繼承事件，抗告人對於民國95年5月30日本院95
年度聲繼字第33號第一審裁定提起抗告，本院裁定如下：
    主        文
原裁定廢棄。
抗告人所為繼承被繼承人甲○○○遺產之表示應予准許。
聲請費用新臺幣壹仟元及抗告程序費用新臺幣壹仟元由抗告人負
擔。
    理        由
一、抗告意旨略以：抗告人為被繼承人甲○○○生於大陸地區之
    女，且被繼承人之配偶余良猷確已死亡，故僅由抗告人為被
    繼承人甲○○○之第1順位合法繼承人，故抗告人聲明繼承
    被繼承人甲○○○在臺之遺產，自應准許。原審竟以繼承系
    統表所載被繼承人甲○○○之配偶姓名為「余良獻」與被繼
    承人甲○○○戶籍謄本所記載之配偶姓名為「余良猷」不符
    ，而謂無法認定抗告人為合法繼承人，並以裁定駁回，顯有
    不當，爰依法提出抗告，請求廢棄原裁定云云。並提出被繼
    承人之除戶戶籍謄本、死亡證明書、更正後之親屬系統表、
    委託證明公證書、大陸地區親屬關係公證書、財團法人海峽
    交流基金會認證前揭大陸文書之證明等件為證。
二、按抗告法院認抗告為有理由者，應廢棄原裁定，自為裁定，
    必要時得命原法院或審判長更為裁定，非訟事件法第46條準
    用民事訴訟法第436 條之1 第3 項準用第492 條第2 項定有
    明文。
三、次按大陸地區人民繼承臺灣地區人民之遺產，應於繼承開始
    起3 年內以書面向被繼承人住所地之法院為繼承之表示，逾
    期視為拋棄其繼承權，臺灣地區與大陸地區人民關係條例第
    66條第1 項定有明文。
四、經查被繼承人甲○○○於民國95年3月19日死亡，抗告人為
    被繼承人甲○○○生於大陸地區之女，雖抗告人所提出之繼
    承系統表上所記載之被繼承人甲○○○配偶之姓名為「余良
    獻」，惟依社會常理與經驗法則判斷，並審酌卷附抗告人所
    提出之戶籍謄本、死亡證明書、親屬關係公證書、財團法人
    海峽交流基金會證明書及被繼承人書信等件，繼承系統表上
    所載被繼承人甲○○○配偶姓名與戶籍謄本所載不同，與抗
    告人是否為被繼承人甲○○○之合法繼承人無涉，而認抗告
    人為被繼承人甲○○○之第1 順位繼承人，自堪信為真實。
五、次查被繼承人甲○○○係於95年3月19日死亡，則抗告人欲
    繼承被繼承人甲○○○在臺之遺產，應依臺灣地區與大陸地
    區人民關係條例第66條第1項規定向本院為繼承之表示，是
    抗告人於95年4月26日具狀向本院聲明繼承（見抗告人聲明
    繼承狀收文戳），未逾3年之法定期間，故抗告人聲明繼承
    即屬合法。原審裁定駁回抗告人之聲請，於法不合。從而，
    抗告意旨指摘原裁定不當，求予廢棄改判，為有理由，應予
    准許。爰予以廢棄原裁定，並改判如主文第2項所示。
六、據上結論，本件抗告為有理由，爰裁定如主文。
中    華    民    國    95    年    10    月    31    日
                    家事法庭審判長法  官   俞慧君
                                  法  官   李慈惠
                                  法  官   李莉苓
上為正本係照原本作成
本裁定除以適用法規顯有錯誤為理由，並經本院許可外，不得再
抗告。
如提起再抗告，應於收受送達後10日內向本院提出再抗告狀，應
同時表明再抗告理由，且繳納再抗告費新臺幣1,000元。
中    華    民    國    95    年    11    月    6     日
                                  書記官   廖素芳
參考法條：
非訟事件法第45條：
抗告法院之裁定，以抗告不合法而駁回者，不得再為抗告。但得
向原法院提出異議。
前項異議，準用民事訴訟法第484 條第2項及第3項之規定。
除前2 項之情形外，對於抗告法院之裁定再為抗告，僅得以其適
用法規顯有錯誤為理由，並經原法院之許可者為限。
前項許可，以原裁定所涉及之法律見解具有原則上重要性者為限
。
民事訴訟法第436 條之3 第3 項、第4 項及第436 條之6 之規定
，於第3項之抗告準用之。
民事訴訟法第436條之3
對於簡易訴訟程序之第二審裁判，提起第三審上訴或抗告，須經
原裁判法院之許可。
前項許可，以訴訟事件所涉及之法律見解具有原則上之重要性者
為限。
第 1 項之上訴或抗告，為裁判之原法院認為應行許可者，應添具
意見書，
敘明合於前項規定之理由，逕將卷宗送最高法院；認為不應許可
者，應以裁定駁回其上訴或抗告。
前項裁定得逕向最高法院抗告。
民事訴訟法第436條之6
對於簡易訴訟程序之裁判，逕向最高法院提起上訴或抗告，經以
上訴或抗告無理由為駁回之裁判者，不得更以同一理由提起再審
之訴或聲請再審。


司法院資訊處製作；財團法人民間司法改革基金會備份。
